【裁判字號】    91,訴,588
【裁判日期】    920313
【裁判案由】    搶奪
【裁判全文】
臺灣桃園地方法院刑事判決                          九十一年度訴字第五八八號
    公  訴  人  臺灣桃園地方法院檢察署檢察官
    被      告  甲○○
右列被告因搶奪案件，經檢察官提起公訴（八十九年度偵緝字第五一九號），本院判
決如左︰
    主  文
甲○○無罪。
    理  由
一、按犯罪事實應依證據認定之，無證據不得推定其犯罪事實；又不能證明被告犯罪
    者，應諭知無罪之判決，刑事訴訟法第一百五十四條、第三百零一條第一項分別
    定有明文。次按刑事訴訟法上所謂認定犯罪事實之證據，係指足以認定被告確有
    犯罪行為之積極證據而言，該項證據自須適合於被告犯罪事實之認定，始得採為
    斷罪資料。如未能發現相當證據，或證據不足以證明，自不能以推測或擬制之方
    法，以為裁判之基礎。又刑事訴訟上證明之資料，無論其為直接或間接證據，均
    須達於通常一般人均不致有所懷疑，而得確信其為真實之程度，始得據為有罪之
    認定，若其關於被告是否犯罪之證明未能達此程度，而有合理性懷疑之存在，致
    使無法形成有罪之確信，根據「罪證有疑，利於被告」之證據法則，即不得遽為
    不利被告之認定，此分別有最高法院二十九年上第三一０五號、四十年臺上字第
    八六號、七十六年臺上字第四九八六號判例可資參照。
二、公訴意旨略以：被告甲○○與姓名、年籍不詳之成年男子二人，意圖為自己不法
    之所有，共同基於概括之犯意聯絡，連續於：
  （一）八十九年一月六日四時許，在桃園縣桃園市○○○路來來百貨公司前，夥同
        姓名、年籍不詳之成年男子一人共同騎乘未懸掛車牌之機車自後往前搶奪被
        害人乙○○皮包，共搶得玉山銀行信用卡、中國信託銀行信用卡、美華泰百
        貨批發卡、合作金庫款卡個各乙張、現金新台幣五千元。
  （二）八十九年二月二十七日一時二十分許，在桃園縣桃園市○○街四十號前，夥
        同姓名、年籍不詳之成年男子一人共同騎乘未懸掛車牌之機車自後往前搶奪
        被害人戊○○之皮包，共搶得諾基亞牌行動電話二具、來來百貨公司貴賓卡
        、美華泰百貨批發卡、啊哈ＫＴＶ貴賓卡、中華電信電話卡、身分證、駕照
        、行照、健保卡各乙張。
  （三）八十九年二月二十七日十五時三十分許，在桃園縣桃園市○○街南門大廈前
        ，夥同姓名、年籍不詳之成年男子一人共同騎乘未懸掛車牌之機車自後往前
        搶奪被害人丁○○之皮包，共搶得鑰匙一串、身分證、華宇電腦公司識別證
        、富邦銀行提款卡、中國信託商業銀行提款卡、遠東百貨公司信用卡、富邦
        銀行信用卡、健保卡、彰化銀行提款卡各乙鋹、諾基亞牌行動電話一具、富
        邦銀行敦南分行支票（票號ＫＧ○○七三號）、郵政儲金匯票（票號Ｇ00
        00000號）各乙紙、印章乙枚、現金三千三百元。
  嗣經警於八十九年三月一日零時五分許，在桃園縣八德市○○路○段九○六號「香
  巢園賓館」五○三室臨檢查獲，並扣得被害人乙○○所有之美華泰百貨公司批發卡
  、玉山銀行信用卡各一張、被害人戊○○所有之諾基亞牌型號六一五○行動電話乙
  支、來來百貨公司貴賓卡、美華泰百貨公司批發卡、啊哈ＫＴＶ貴賓卡、中華電信
  電話卡各一張、被害人丁○○所有之遠東百貨公司信用卡、富邦銀行敦化分行支票
  、郵政儲金匯票各乙張。因認被告涉有刑法第三百二十五條第一項之普通搶奪罪嫌
  等語。
三、公訴人認被告甲○○涉犯前開普通搶奪罪嫌，無非係以：被害人乙○○、戊○○
    、丁○○於警訊及偵查中之證述；有贓物領據三紙在卷可稽；被告於警偵時所辯
    ：「伊於八十九年二月二十八日十六時，在桃園市○○路撿到丁○○東西，二星
    期前在南華街一六七號騎樓下撿到乙○○、戊○○東西。」等情中，所稱之時間
    早於被害人遭受搶奪之時間，且拾獲之地點亦與上開被害人遭搶之地點相近，又
    當時氣候不佳，查獲之支票、證件竟未見潮溼，參以一般人於拾獲有價值之物品
    應會送至警察單位，供被害人取回，而被告既於下午拾獲上開查獲之物品後，竟
    未送交警察單位，更進而攜走並帶至賓館，均有違常情，所辯不足採信等為其論
    據。
四、訊據被告甲○○堅詞否認有公訴意旨所指之普通搶奪犯行，並於本院訊問時辯稱
    ：警方所查獲之物係伊在住處即桃園縣桃園市○○街一六七號五樓之四之樓上（
    六樓）內檢到的等語（見本院九十一年十一月十九日、九十二年一月六日訊問筆
    錄）。經查：
（一）被告固於八十九年三月一日警訊時自承：查獲之物中，丁○○所有者係八十九
      年二月二十八日十六時許，在桃園縣桃園市○○路某處地上撿到；其餘物品則
      係受訊問前二星期在同縣市○○街一六七號前騎樓旁垃圾堆撿到的等語（見臺
      灣桃園地方法院檢察署八十九年度偵字第三七六九號卷第五頁背面、第六頁、
      第七頁正面），惟其於本院審理中業已否認前開警訊所述之真實性，並為上開
      辯解，且其係於警方訊問：「被害人戊○○於八十九年二月二十七日凌晨一時
      二十分許在桃市○○街四十號前，被搶奪．．．是否你下手行搶？在你身上查
      獲何物？」此問題後，隨即回答：「警方在我身上查獲戊○○遭搶所失去的．
      ．．並不是我搶的，是我在二星期前在桃市○○街一六七號騎樓旁垃圾堆撿到
      的。」等語（見上開偵查卷第六頁），依此問答方式，依常理而言，一般人應
      不至直接正面回答在警方所提之遭搶時間前之撿獲時間，是本院認上開筆錄中
      ，警方之問題是否有充分告知被告後再加以記載，尚有疑問。
（二）被害人雖均於警訊時就其等被搶情節指訴綦詳，惟就搶奪其等皮包之二人中是
      否包括被告乙節，則僅經被害人乙○○於警訊時指訴以：「騎車男子頭戴白色
      安全帽，沒有看清楚模樣，後乘者也是拉扯我皮包男子，也是頭戴白色安全帽
      ．．．沒有看到正面。」、「我沒有看到搶匪正面，不敢確定是甲○○（當面
      指認）搶我皮包。」等語（見上開偵查卷第十二頁正面）並於本院訊問時證述
      ：「我在警局就指認過（被告），搶匪動作很快，且時間太快，沒看到正面，
      所以無法確認。」、「．．．搶我的人有把他所戴全罩式安全帽的面罩掀起來
      ，我有看到他的臉但不是很清楚，另一騎機車的人也戴相同的安全帽，但我沒
      看到他的臉，在警局警員有要我指認是否即被告，當時我無法確定．．．。」
      等語（見本院九十一年七月四日訊問筆錄、九十一年十二月十七日訊問筆錄）
      ；經被害人戊○○於警訊時指訴以：「．．．後座者頭戴深色全罩式安全帽、
      深色外套，騎車者沒有看到特徵，也沒有看到他們正面，機車沒有掛車牌。」
      、「我無法確認是不是甲○○（當面指認）搶我財物。」等語（見上開偵查卷
      第十四頁正面）並於本院訊問時證述以：「因當時太迅速，我無法確定是否即
      在庭之人（即被告）。」、「我並未看到他們的長相，機車及車牌也沒印象．
      ．．」等語（見本院九十一年六月五日訊問筆錄、九十一年十二月十七日訊問
      筆錄）；經被害人丁○○於警訊及偵查時指訴以：「．．．被兩名年輕人共騎
      一輛深色機車（未掛車牌）頭戴安全帽，由後方撞我以致我跌倒，皮包由後座
      身穿灰色夾克之年輕人搶走，慌亂中不記得他們二人有何特徵。」、「我沒有
      看到搶匪正面，不敢確定是否是甲○○（當面指認）搶奪我皮包之人。」、「
      我未看清其（即搶奪皮包之人）面貌。」等語（見上開偵查卷第十六頁、第三
      十四頁背面）並於本院訊問時證述以：「因當時太迅速，我也嚇到，故對行搶
      之人根本沒有印象，無法確定是否即在庭之人（即被告）．．．。」、「他們
      都戴全罩式安全帽，看不清楚長相，也不知道車號．．．」等語（見本院九十
      一年六月五日訊問筆錄、九十一年十二月十七日訊問筆錄）在卷足憑，是顯見
      被害人均因事出突然而未看清搶奪者之面容，故均無法指認被告是否確有為右
      揭搶奪犯行。
（三）被告就其撿到之上開查獲物品，為何未經雨水淋溼乙節，雖於警訊時陳稱：不
      知道；然於偵查時則改稱：因該等物品放在騎樓等語（見上開偵查卷第七頁正
      面、同檢察署八十九年度偵緝字第五一九號卷第五十九頁正面），嗣於本院審
      理時則又改稱係在其住處樓上撿到等語，是被告之供詞雖前後反覆，無法認定
      何者為真，惟尚不能以此即據以為其有為本件搶奪犯行之唯一證據，仍須佐以
      其他積極證據以資審認。
（四）另本件警方除查獲被告持有上開扣得物品外，並無其他事證足資證明該等物品
      係被告搶奪而來，此業經當場查獲之警員丙○○期到庭結證稱：在派出所作筆
      錄時，被告都說扣得之物品是撿來的，但無法說明從何撿來，除現場查獲物品
      外，沒查獲其他事證等語在卷可按（見本院九十一年十一月十九日訊問筆錄）
      。
    綜上所述，本件之積極證據中，既僅有查獲被告持有上開被害人遭搶所失之物品
    乙節，而被害人復未能指認被告即為對其等搶奪之人，被告又自始至終均否認有
    何搶奪犯行，則縱被告之供詞反覆或與常理不符，仍難以現存證據遽以確信被告
    有為上揭搶奪犯行。又公訴人除被害人之指訴及被告於經警臨檢查獲持有上開物
    品、贓物領據三紙外，並未能再行舉出任何證據證明被告甲○○此部分之犯罪。
    本院亦另查無其他證據足資證明被告甲○○確涉有公訴人所指之普通搶奪犯行，
    是此部分即屬不能證明被告犯罪，揆諸首揭法律規定及最高法院判例意旨，應諭
    知被告甲○○無罪之判決。
五、至被告業已自承上開查獲物品實係案外人陳嘉（或家，被告不能確定）明與林益
    群（「益」字被告亦無法確定）搶奪而來，並放置其上開住處六樓，故其係在該
    處取得等語（見本院九十一年十一月十九日、九十二年一月十六日訊問筆錄），
    則被告此部分之行為是否涉犯刑法竊盜罪或收受贓物罪等罪嫌，因與本件公訴人
    所指之搶奪犯行間，其事實並非同一，本院尚不得變更起訴法條，是此部分應由
    檢察官另為適法之處理，附此敘明。
據上論斷，應依刑事訴訟法第三百零一條第一項，判決如主文。
本案經檢察官吳廣莉到庭執行職務。
中      華      民      國      九十二      年    三    月    十三    日
                                  臺灣桃園地方法院刑事第二庭
                                      法  官   張  震  武
右正本證明與原本無異。
如不服本判決，應於判決送達後十日內向本院提出上訴狀( 應附繕本 )，上訴於
臺灣高等法院。
                                      書記官   賴  玉  真
中        華        民        國   九十二   年   三   月    二十六    日


司法院資訊處製作；財團法人民間司法改革基金會備份。
